臺灣澎湖地方法院刑事判決　　　　　　　 110年度訴字第33號
公　訴　人　臺灣澎湖地方檢察署檢察官
被　　　告　高敬恩




上列被告因妨害自由案件，經檢察官提起公訴（109年度偵字第9
00號），被告於準備程序中就被訴之事實為有罪之陳述，檢察官
聲請改依協商程序而為判決，本院合議庭裁定由受命法官獨任進
行協商程序，判決如下：
    主  文
高敬恩犯剝奪他人行動自由罪，處有期徒刑陸月，如易科罰金，
以新臺幣壹仟元折算壹日；又犯強制罪，處拘役參拾日，如易科
罰金，以新臺幣壹仟元折算壹日。
    事實及理由
一、本件犯罪事實、證據及法條，除被告所犯剝奪他人行動自由
    及強制2罪，犯意各別，行為互殊，應分論併罰外，餘均引
    用檢察官起訴書之記載（如附件）。
二、本件經檢察官與被告於審判外達成協商之合意且被告已認罪
    ，其合意內容為：被告願受如主文所示之刑之處罰。上開協
    商合意並無刑事訴訟法第455 條之4 第1 項所列情形之一，
    檢察官聲請改依協商程序而為判決，本院爰不經言詞辯論，
    於協商合意範圍內為協商判決。
三、依刑事訴訟法第284 條之1 、第455 條之2 第1 項第1 款、
    第455 條之4 第2 項、第455 條之8 、第454 條第2 項，刑
    法第302條第1項、第304條第1項、第41條第1項前段，刑法
    施行法第1條之1，判決如主文。
四、本判決除有刑事訴訟法第455 條之4 第1 項第1 款、第2 款
    、第4 款、第6 款、第7 款所定情形之一，或違反同條第2
    項規定者外，不得上訴。
本案經檢察官林季瑩提起公訴及到庭執行職務。
中    華    民    國   110    年    9     月    24    日
                        刑事庭  法  官  陳順輝
以上正本證明與原本無異。
本判決除有刑事訴訟法第455條之4第1項第1款、第2款、第4款、
第6款、第7款所定情形之一，或違反同條第2項規定者外，不得
上訴。如有得上訴之情形，應於收受判決後20日內向本院提出上
訴書狀，並應敘述具體理由；其未敘述上訴理由者，應於上訴期
間屆滿後20日內向本院補提理由書（均須按他造當事人之人數附
繕本）「切勿逕送上級法院」。
中    華    民    國   110    年    9     月    24    日
                                書記官  許致愷
附件：
臺灣澎湖地方檢察署檢察官起訴書          
                                      109年度偵字第900號
     被      告  高敬恩  男  00歲（民國00年00月00日生）
                         住澎湖縣○○市○○路00巷00號
                         國民身分證統一編號：Z000000000號
上列被告因妨害自由案件，業經偵查終結，認應提起公訴，茲將
犯罪事實及證據並所犯法條分述如下：
        犯罪事實                  
一、高敬恩與吳○○為朋友，2人因細故而生嫌隙，原相約欲進
    行談判，詎高敬恩竟基於剝奪他人行動自由之犯意，於民國
    109年10月18日1時30分許，在其位於澎湖縣○○市○○路00
    巷00號住處外，以右手持鋸齒刀1把架在吳○○脖子左側，
    左手亦持西瓜刀1把，對吳○○稱以「信不信我敢砍你」等
    語恫嚇之，致其不敢動作，持續期間達數分鐘，以此方式剝
    奪吳○○之行動自由。又吳○○之女友潘○○原在一旁之車
    上，見狀後開門下車欲接近吳○○，高敬恩即另基於妨害他
    人行使權利之強制犯意，以西瓜刀1把指向潘○○，並喝令
    其走開，致潘○○心生畏懼，遂回到車上等待，直至警方據
    報到場後始敢下車，以此方式妨害潘○○行使其權利。嗣吳
    ○○、潘○○報警後循線查知上情。
二、案經吳○○、潘○○訴由澎湖縣警察局馬公分局報告偵辦。
    證據並所犯法條
一、上開事實，業據被告高敬恩坦認不諱，核與證人吳○○、潘
    ○○於警詢時及偵查中之證述大致相同，並有刑案現場照片
    5 張在卷可查，足徵被告之自白與事實相符，其犯嫌洵堪認
    定。
二、按刑法第302條之妨害自由罪，係妨害他人自由之概括規定
    ，故行為人具有一定之目的，以非法方法剝奪人之行動自由
    者，除法律別有處罰較重之規定（例如略誘及擄人勒贖等罪
    ），應適用各該規定處斷外，如以使人行無義務之事，或妨
    害人行使權利為目的，而其強暴脅迫已達於剝奪人行動自由
    之程度，即祇成立本罪，不應再依同法第304條論處。誠以
    此項使人行無義務之事，或妨害人行使權利之低度行為，應
    為剝奪人之行動自由高度行為吸收，不能以其目的在使人行
    無義務之事，或妨害人行使權利，認係觸犯刑法第302條第1
    項及第304條第1項之2罪名，依同法第55條，從一重處斷（
    最高法院93年台上字第3309號、臺灣高等法院臺中分院109
    年上訴字第1761號判決意旨參照）。查本件被告以雙手分持
    鋸齒刀、西瓜刀壓制告訴人吳○○，且其將鋸齒刀架於告訴
    人吳○○之脖子，依一般社會通念，此強暴脅迫之手段，已
    達於剝奪他人行動自由之程度；又本件被告以前述方式剝奪
    告訴人吳○○行動自由之時間雖非甚長，然亦達數分鐘之久
    ，而行為人須以使人行無義務之事，或妨害他人行使權利，
    對於被害人為瞬間之拘束，始能繩之以刑法第304條之強制
    罪；如已將被害人置於實力支配下，使其進退舉止不得自主
    達於一定期間者，自應論以刑法第302條之妨害自由罪，不
    得捨重從輕而論以強制罪（最高法院105年度台上字第1168
    號判決意旨參照），是就被告以雙手分持鋸齒刀、西瓜刀壓
    制告訴人吳○○、並對其恫嚇以「信不信我敢砍你」之部分
    ，係犯刑法刑法第302條第1項之剝奪他人行動自由罪嫌。另
    被告以左手持西瓜刀1把指向告訴人潘○○，並喝令其走開
    之部分，係犯刑法刑法第304條第1項之強制罪嫌。
三、至報告意旨雖稱以被告上開行為，應論以刑法第305條恐嚇
    罪等語，惟本件被告上開行為所施用之強暴脅迫手段，已達
    於剝奪他人行動自由之程度，業如前述，是報告意旨容有誤
    會，然此部分若成立犯罪，與上揭起訴部分具社會事實同一
    性而為起訴效力所及，爰不另為不起訴處分，附此敘明。
四、依刑事訴訟法第251條第1項提起公訴。
     此  致
臺灣澎湖地方法院
中    華    民    國   110    年    4     月    25    日
                          檢  察  官   林  季  瑩
上述正本證明與原本無異
中    華    民    國   110    年    4     月    29    日
                          書  記  官   陳  文  雄
附錄法條：
刑法第302條
私行拘禁或以其他非法方法，剝奪人之行動自由者，處 5 年以
下有期徒刑、拘役或 9 千元以下罰金。
因而致人於死者，處無期徒刑或 7 年以上有期徒刑；致重傷者
，處 3 年以上 10 年以下有期徒刑。
第 1 項之未遂犯罰之。
刑法第304條
以強暴、脅迫使人行無義務之事或妨害人行使權利者，處 3 年
以下有期徒刑、拘役或 9 千元以下罰金。
前項之未遂犯罰之。